臺灣高等法院臺中分院刑事判決　　　　　　　　　九十一年度上易字第一六七八號
　　上　訴　人
　　即　被　告　己○○
　　自　訴　人　甲○○
　　自　訴　人　丁○○
右上訴人因傷害案件，不服臺灣台中地方法院九十一年度自字第四四五號中華民國九
十一年七月十二日第一審判決，提起上訴，本院判決如左：
      主  文
上訴駁回。
      事  實
一、己○○於民國九十一年四月三十日上午九點三十分許，至台中縣龍井鄉調解委員
    會，就其與越南籍配偶家庭糾紛事件進行調解，嗣調解不成立，於十一點左右，
    步出該調解委員會門口欲行離去時，見陪同其妻調解之越南嫁台之越南女子甲○○、丁○○二人在門口處與其他越南嫁台女子談論方才調解之事，竟遷怒甲○○
    、丁○○二人，而基於傷害之概括犯意，先出手打丁○○，致丁○○腦震盪、胸
    部及臉部多處挫傷、瘀傷；甲○○見狀前往勸架，己○○因而大罵，繼又出手毆
    打甲○○，復致甲○○左手中指挫傷併扳機指。
二、案經甲○○、丁○○二人提起自訴。
      理  由
一訊據上訴人即被告己○○對於右揭時間，至台中縣龍井鄉調解委員會就家庭糾紛
    事件進行調解，迨調解不成立後於十一點左右，欲離開委員會時，與其配偶同是
    越南女子之告訴人甲○○、丁○○二人發生糾紛之事實，固直承不諱，惟矢口否
    認有何傷害犯行，辯稱：其為挽救與妻子區翠萍之婚姻，於九十一年四月三十日
    至台中縣龍井鄉調解委員會聲請調解，豈料遭妻子糾結十餘名越南女子與丈夫毆
    打成傷，該群越南女子手持掃帚及安全帽圍毆其一人，恰被現場洽公之戊○○看
    見，其並未毆打甲○○、丁○○，而自訴人二人所稱之傷可能係舊傷，或是毆打
    被告時遭其他越南女子所誤傷，被告決未毆打自訴人等二人云云。惟查：右揭傷
    害之事實，業據自訴人丁○○於原審到庭堅決指訴稱：「於九十一年四月三十日
    上午九點三十分許，至台中縣龍井鄉調解委員會進行調解，因被告自知理虧於前
    ，遂態度惡劣，無法進行調解，於十一點左右，欲離開委員會時，被告己○○先
    出手打我，使我腦震盪臉部及胸部挫傷」，「當天是他拿安全帽打我，當時調解
    委員沒有看到他正在打我，警員來時也沒有看到他正在打我，但是有看到我的臉
    腫起來。警員有向己○○驗傷他只有兩道頸部被抓傷，我有看到己○○出手打甲○○，因為甲○○要勸架，手伸出去，己○○抓住她的中指往後折，造成她中指
    受傷」等語；及自訴人甲○○於原審到庭指訴稱：「己○○有打我的中指。當天
    我有看到己○○出手打丁○○，丁○○的臉部腫起來」等語甚詳，互核二人所指
    當時情形及自訴人等受傷狀況相符；而自訴人丁○○因此受有腦震盪、胸部及臉
    部多處挫傷、瘀傷之傷、甲○○受有左手中指挫傷併扳機指之傷，亦有渠等於原
    審所提診斷證明書影本三紙及自訴人丁○○於本院所提其受傷時所拍照片兩張在
    卷可資佐證，觀諸告訴人所受之傷害有頭部及手部，當非僅單純自衛式之拉扯即
    可造成，自訴人等指訴被告傷害，當非子虛。次查：證人即警員乙○○亦於原審
    到庭結證稱：「本件還沒有移送檢察官偵查。因甲○○還沒有到分駐所作筆錄，
    至今未移送。當時我沒有看到他們爭執的情形，現場不是我去的，我回來時，全
    部的人都已在分駐所內。我們作筆錄時有看到丁○○的臉腫起來，當時有看到己○○的臉部有被抓傷。丁○○的臉部比較明顯瘀傷，臉有腫起來。甲○○有把她
    手指給我看，確時左手中指有扳機手，但我不知原因」等語，並有證人提出之九
    十一年五月二十日警訊筆錄影本二份附件可證，亦足佐證自訴人等之指訴為真實
    。雖證人戊○○於原審法院九十一年度婚字第四四六號己○○與區翠萍離婚事件
    九十一年六月十二日言詞辯論時到庭證稱：「九十一年四月三十日我剛好去鄉公
    所辦事，看到含被告在內的十幾個人打原告一個人，警員有出面處理，我不知道
    原告有無受傷」等語。惟查，證人即當時前往處理雙方紛爭之員警丙○○於本院
    調查時到庭證稱：當天接獲報案後，伊走出派出所時就已經看到自訴人與被告他
    們在調解委員會與農會之間，當時他們已經沒有在拉扯，但是有口角，當時伊看
    到含自訴人二人在內有五至六位越南女子等語，是證人戊○○證稱當時看到含被
    告在內有十幾個人云云，與警員所證在場人含自訴人僅有五、六人等語，已有不
    符，則證人戊○○當時是否在場已有可疑！況證人戊○○當時為村長，且曾於本
    案發生前之九十一年三、四月間處理過被告與其妻之紛爭，當時亦有十幾個越南
    新娘在場，復據證人戊○○於前揭離婚事件證述在卷，證人戊○○於本案發生時
    若在場，何以未本於先前處理被告與其妻之態度出面勸架？且被告既認識戊○○
    ，何以當時不知戊○○在場，而謂事後才知道戊○○在場，均啟人疑竇！又被告
    若係遭含自訴人二人在內之十幾位越南女子毆打，何以被告僅有其所提診斷證明
    書影本所載：頭頸部挫傷及表淺損傷、腹部挫傷等輕微傷勢？況當時在場之越南
    女子其中有一至二位有帶小孩等情，復據證人丙○○於本院調查時證述屬實，渠
    等又如何能分身群毆被告？在在俱見證人戊○○前開所證與常理不合，所證尚難
    遽採而為有利於被告之認定。至被告辯稱其有受傷，並提出診斷證明書影本一紙
    為憑，核該傷究係被告與自訴人等互毆所致，抑或自訴人於遭被告傷害情況下對
    被告正當防衛所造成，係屬另一事，尚無法以此作為被告無傷害自訴人等之證明
    。事證明確，被告所辯係事後卸責之詞，不足採信，其犯行堪以認定，自應依法
    論科。
二核被告所為，係犯刑法第二百七十七條第一項之傷害罪，被告對自訴人甲○○、
    丁○○二人，多次傷害犯行，時間緊接，犯罪構成要件相同，顯係基於概括犯意
    為之，為連續犯，以一罪論，應依法加重其刑。原審因而適用刑法第五十六條、
    第二百七十七條第一項第四十一條第一項前段，罰金罰鍰提高標準條例第一條
    前段第二條之規定，並審酌被告犯罪之動機、手段、犯罪時所受之刺激、否認
    犯行之犯後態度及告訴人所受之傷害尚非重大等一切情狀，量處被告拘役四十日
    ，並諭知易科罰金折算之標準。核原判決認事用法均無違誤，量刑亦稱妥適，被
    告上訴意旨仍執陳詞，恣意指摘原判決不當，自無理由，應予駁回。
據上論結，應依刑事訴訟法第三百六十八條，判決如主文。
中      華      民      國      九十一      年      十    月    三十一  日
                                   臺灣高等法院臺中分院刑事第四庭
                                         審判長法  官  洪  耀  宗
                                               法　官  蕭  錦  鍾
                                               法　官  江  德  千
右正本證明與原本無異。
不得上訴。
                                               書記官  吳　麗　琴
中      華      民      國　  九十一     年     十一      月     一     日
【附錄論罪科刑法條】
刑法第二百七十七條第一項︰傷害人之身體或健者，處三年以下有期徒刑拘役或一
千以下罰金。
                                                              　　　　　Ｆ
